【裁判字號】    98,訴,125
【裁判日期】    980724
【裁判案由】    偽造文書等
【裁判全文】
臺灣新竹地方法院刑事判決               98年度訴字第125號
公  訴  人  臺灣新竹地方法院檢察署檢察官
被      告  乙○○
            丙○○
                      23號4.
上列被告等因偽造文書等案件，經檢察官提起公訴（98年度偵字
第517 號），經本院合議庭裁定依簡式審判程式審理並判決如下
：
    主    文
被告乙○○、丙○○共同行使偽造公文書，足以生損害於公眾及
他人，均處有期徒刑壹年。扣案之偽造「臺北地方法院檢察署監
管科」函及「臺北地檢署監管科收據」上偽造之「臺北地檢署」
公印文各壹枚（共貳枚）、行動電話支（號碼分別為0000
000000、0000000000、0000000000
，各含SIM 卡壹張）、「臺北地方法院檢察署監管科」函、「臺
北地檢署監管科收據」及「臺北地檢署服務證」各壹紙，均沒收
。
    事    實
一、乙○○、丙○○夥同林貴文（由檢察官另行偵查）、姓名年
    籍均不詳綽號「阿樂」之成年男子（下稱阿樂）及其他多名
    姓名年籍均不詳之成年男子等人共同組成詐欺集團，共同基
    於為自己不法所有之意圖，並基於詐欺取財、行使偽造文書
    及冒充公務員職權之犯意聯絡，自民國98年1 月初某日起，
    先由林貴文在臺灣臺中地區，於不詳時、地，偽造「臺北地
    方法院地檢署監管科」公函及「臺北地檢署監管科收據」公
    文，並將乙○○所交付之照片偽造成「臺北地檢署服務證」
    ，另由其他成員撥打電話向被害人謊稱帳戶遭詐騙集團盜用
    ，檢察官正在追查須凍結帳戶，要被害人先將錢領出來，交
    由檢察官及書記官保管云云，俟確定被害人上當後，再通知
    阿樂負責駕車搭載乙○○、丙○○前往被害人住處，由乙○○負責持上述偽造之公文及服務證向被害人偽稱其係檢察官
    或書記官而行使，以取信被害人，丙○○及阿樂則負責接應
    乙○○，而所獲得之款項統一交由林貴文分配，每人可獲得
    數萬元不等之報酬。旋於98年1月8日8 時32分許，由集團內
    成員撥打電話予甲○○佯稱：其高雄市前金區之郵局帳戶遭
    盜領，且其身份亦遭冒用，需領取新臺幣（下同）120 萬元
    交給檢察官保管，不然會遭收押禁見云云，致甲○○信以為
    真而陷於錯誤，於同日15時許至新竹第一信用合作社南香山
    分行提領120 萬元，該集團成員即聯絡林貴文及「阿樂」，
    並由林貴文及「阿樂」交付行動電話門號0000000000、0000
    000000、0000000000號予乙○○及丙○○作為聯絡之用。惟
    因甲○○於領款後將此事告知友人，友人提醒甲○○有異，
    甲○○隨即報警處理。嗣於同日18時35分許，由「阿樂」駕
    車搭載乙○○及丙○○前往新竹市○○街10號「明烈宮」向
    甲○○取款120 萬元，由乙○○向甲○○佯稱其係臺北地檢
    署檢察官，並向甲○○出示偽造之「臺北地檢署服務證」、
    「臺北地方法院地檢署監管科」函及「臺北地檢署監管科收
    據」而行使之，冒充臺灣臺北地方法院檢察署檢察官而僭行
    財產扣押之職權，足以生損害於臺北地檢署、檢察官及其職
    務行使之正確性、司法之公正性等，旋由警當場查獲乙○○
    及丙○○而未得逞，並查獲上述行動電話門號0000000000、
    0000000000、0000000000號之手機3支（含SIM卡3 枚）、偽
    造之「臺北地檢署服務證」、「臺北地方法院地檢署監管科
    」函及「臺北地檢署監管科」收據各乙紙。
二、案經新竹市警察局第三分局報臺灣新竹地方法院檢察署檢察
    官偵查起訴。
    理    由
一、本件被告乙○○、丙○○所犯刑法第158條第1項、第211 條
    、第212條、第216條、第339條第3項、第1 項之僭行公務員
    職權、行使偽造公文書、詐欺取財未遂罪，均非死刑、無期
    徒刑、最輕本刑為3 年以上有期徒刑之罪或高等法院管轄第
    一審之案件，被告乙○○、丙○○於本院準備程式就被訴事
    實均為有罪之陳述，經本院合議庭認合於刑事訴訟法第 273
    條之1之規定，裁定進行簡式審判程式，合先敘明。
二、訊據被告乙○○、丙○○對於上開犯行於本院準備程式及簡
    式審理程序時自白明確，核與被害人甲○○於警詢及偵訊中
    之指訴大致相符，此外，復有被害人甲○○之新竹第一信用
    合作社南香山分行存摺影本1份 、偽造之臺北地檢署服務證
    乙張、偽造之臺北地方法院地檢署監管函、偽造之臺北地檢
    署監管科收據、贓物認領保管單各乙紙、扣押筆錄2 份、扣
    押物品目錄表及扣押物品清單乙份在卷可憑，並有扣案之行
    動電話門號0000000000、0000000000、0000000000號手機 3
    支（含SIM卡3枚）等在卷可稽，綜上所述，被告上開任意性
    自白有與之前開證據相符，被告2 人自白真實性應可認定之
    ，是本件事證業已明確，被告2 人所犯上開犯行均堪以認定
    。
三、按「臺北地檢署」識別證，係用以表示服務之證書，自屬刑
    法第212 條之特種文書；又按所謂文書，乃以文字或符號為
    一定之意思表示，具有存續性，以為法律上或社會生活上重
    要事項之證明者而言，故不論係影本或原本，若有上述文書
    之性質，均屬文書之範疇。次按刑法上所稱之公文書，係指
    公務員職務上製作之文書。若由形式上觀察文書之製作人為
    公務員且文書之內容係就公務員職務上之事項所製作，即使
    該偽造之公文書上所載製作名義機關不存在或該文書所載之
    內容並非該管公務員職務上所管轄，惟社會上一般人無法辨
    識而仍有誤信其為真正之危險時，仍難謂其非公文書。而刑
    法上所稱之公印或公印文，係專指表示公署或公務員資格而
    言，即俗稱大印與小官印及其印文（參照最高法院22年上字
    第1904號及69年臺上字第693 號判例意旨），又公印文之形
    式凡符合印信條例規定之要件而製頒，無論為印、關防、職
    章、圖記，如足以表示其為公務主體之同一性者，均屬之（
    參照最高法院89年度臺上字第3155號判決意旨）。查本案偽
    造之「臺北地方法院地檢署監管科」函及「臺北地檢署監管
    科」收據等文件，係冒用公署名義所為之文書，縱其中該文
    書之製作名義機關「監管科」係屬虛構，惟依上揭說明仍屬
    公文書。而「臺北地方法院地檢署監管科」函及「臺北地檢
    署監管科」收據各乙紙上之「臺北地檢署」印戳，因係表示
    公務機關或機關長官資格及其職務之印信，自屬公印文。被
    告乙○○、丙○○冒充臺北地方法院檢察署檢察官林宗志，
    並持上揭識別證及公文書對被害人甲○○行騙，自足以生損
    害於臺北地方法院檢察署對所屬人員管理及職務執行之正確
    性、林宗志及甲○○。
四、核被告乙○○、丙○○所為，係犯刑法第339條第3項、第 1
    項詐欺取財未遂罪、刑法第216條、第212條行使偽造特種文
    書罪、刑法第216條、第211條行使偽造公文書罪、刑法第15
    8條第1項僭行公務員職權罪。是被告2 人與林貴文、「阿樂
    」及其他多名姓名年籍均不詳之成年男子等人共犯上開詐欺
    取財未遂、行使偽造公文書、行使偽造特種文書及冒充公務
    員行使職權罪之犯嫌，其等之間均有犯意聯絡及行為分擔，
    均為共同正犯。被告2 人與共犯共同偽造「臺北地方法院檢
    察署」公印及印文，進而偽造「臺北地方法院檢察署監管科
    」函、「臺北地檢署監管科收據」之公文書及「臺北地檢署
    服務證」之特種文書以行使，其等偽造公印及印文之行為，
    為偽造公文書及偽造特種文書之行為所吸收，而渠等偽造公
    文書及偽造特種文書之行為，亦為行使偽造公文書及行使特
    種文書之犯行所吸收，均不另論罪。又被告2 人所犯詐欺取
    財未遂罪、行使偽造公文書、行使偽造特種文書罪及冒充公
    務員行使職權罪之犯行，係以一行為觸犯數罪名，為想像競
    合犯，應依刑法第55條之規定，從一重之行使偽造公文書罪
    論處。爰審酌被告2 人正值青年，竟不思以勞力賺取財物，
    參與詐騙集團詐欺被害人，本應嚴懲，惟被告2 人並無其他
    前科紀錄，此有本院被告2 人之前案紀錄表各乙份在卷可查
    ，且非詐欺集團之主要成員，參與犯罪之情節非重，另念及
    被告犯後坦承犯行，非無悔意，態度良好，並考量被告2 人
    年輕識淺等一切情狀，分別量處有期徒刑1年。
五、被告乙○○持以行使之偽造「臺北地方法院檢察署監管科」
    函及「臺北地檢署監管科收據」上偽造之「臺北地檢署」公
    印文各1枚（共2枚），因無證據證明已滅失，不問屬於犯人
    與否，應依刑法第219 條宣告沒收。另扣案之行動電話門號
    0000000000、0000000000、0000000000號手機3支（內含SIM
    卡3枚），為詐騙集團所有，交予被告2人使用，係共犯所有
    供渠等犯罪所用之物，業經被告2 人分別供承在卷，應依刑
    法第38條第1項第2款宣告沒收，至被告乙○○所持以行使之
    偽造「臺北地方法院檢察署監管科」函、「臺北地檢署監管
    科收據」及「臺北地檢署服務證」各乙紙，亦係共犯所有供
    渠等犯罪所用之物，亦應依刑法第38條第1項第2款之規定宣
    告沒收。
據上論斷，應依刑事訴訟法第273條之1第1項、第299條第1 項前
段，刑法第28條、第158條第1項、第216條、第211條、第212 條
、第339條第1項、第3項、第55條、第219條、第38條第1項第2款
，刑法施行法第1條之1，判決如主文。
本案經檢察官洪期榮到庭執行職務
中    華    民    國    98    年    7     月    24    日
                  刑事第三庭  法  官  林惠君
以上正本證明與原本無異。
如不服本判決，應於收受送達後10日內向本院提出上訴書狀，並
應敘述具體理由；其未敘述上訴理由者，應於上訴期間屆滿後20
日內向本院補提理由書（均須按他造當事人之人數附繕，並請勿
「逕送上級法院」）。
中    華    民    國    98    年    7     月    24    日
                              書記官  蔣淑君
附錄法條：
中華民國刑法第211條
（偽造變造公文書罪）
偽造、變造公文書，足以生損害於公眾或他人者，處1 年以上7
年以下有期徒刑。


司法院資訊處製作；財團法人民間司法改革基金會備份。
